【裁判字號】    98,重訴,3
【裁判日期】    981230
【裁判案由】    侵權行為損害賠償
【裁判全文】
臺灣高雄地方法院民事判決               98年度重訴字第3號
原      告  丁○○
            乙○○
上一人
訴訟代理人  甲○○
被      告  戊○○
被      告  丙○○
上一人
訴訟代理人  郭憲彰律師
當事人間侵權行為損害賠償事件，本院於民國98年12月2日言詞
辯論終結，判決如下：
 主  文
原告之訴及假執行之聲請均駁回。
訴訟費用由原告負擔。
  事實及理由
一、被告戊○○經合法通知，未於言詞辯論期日到場，核無民事
    訴訟法第386 條各款所列情形，爰依原告聲請，由其一造辯
    論而為判決。
二、原告主張：被告戊○○、丙○○（現更名為周登堂）分別擔
    任訴外人麥特國際股份有限公司（下稱麥特公司）之董事長
    、總經理，自民國96年3 月21日麥特公司成立時起，即以介
    紹他人投資購買基金加入多層次傳銷之方式，藉以獲取佣金
    、獎金、其他經濟利益，為其等詐騙之手法。被告於96 年6
    月28日詐騙訴外人蔡勝購買瑞士基金後申請入會，且由原告
    丁○○以李高春女名義匯款新台幣（下同）3,276,451 元至
    麥特公司帳戶。蔡勝遭詐騙入會後，復與被告丙○○共同遊
    說伊等投資入會，原告丁○○因而於96年7 月13日匯款980,
    200 元至被告指定之「郭秀霞」帳戶購買瑞士基金並申請入
    會、96年8 月3 日匯款782,470 元至麥特公司帳戶購買EMB
    基金、96年11月9 日匯款1,146,690 元至被告丙○○帳戶購
    買EMB 基金；原告乙○○則於96年11月9 日匯款764, 460元
    至丙○○帳戶購買EMB 基金。嗣後伊等發現麥特公司早在96
    年11月14日即辦理解散登記完畢，始知悉前揭匯款行為均係
    遭被告詐騙。爰依民法第184 條第1 項前段、第18 5 條 第
    1 項、第273 條等規定，提起本訴，並聲明：(一)被告應連帶
    給付原告丁○○6,18 5,811元及自起訴狀繕本送達翌日起至
    清償日止，按年息5%計算之利息；(二)被告應連帶給付原告乙○○764,460 元及自起訴狀繕本送達翌日起至清償日止，按
    年息5%計算之利息；(三)願供擔保，請准宣告假執行。
三、被告丙○○辯稱：伊僅擔任麥特公司之監察人，從未擔任總
    經理乙職，且伊並未遊說或詐騙原告等投資入會，至於原告
    將投資款項匯至伊名下帳戶，係因郭秀霞積欠伊30餘萬元，
    故指示原告將投資款項匯給伊，以購買EMB 之點數，伊於收
    受匯款後，除扣除郭秀霞欠款外，全數轉匯到莊硯全、周汎
    可、沈茂棋等指定之香港恆生銀行帳戶以投資購買瑞士基金
    及EMB 之點數，原告事後亦如數確實取得投資憑證，伊並未
    將原告之匯款納為己有。另伊本身亦因加入投資行列損失近
    2000萬元，故兩造均係投資瑞士共同基金及EMB 之受害者，
    伊並未從原告之投資行為過程獲得任何利益，自不負損害賠
    償責任等語，資為抗辯。並聲明：駁回原告之訴及如受不利
    判決願供擔保免為假執行。
四、被告戊○○則以：伊僅係掛名麥特公司之形式負責人，麥特
    公司實際由訴外人沈俊竹及被告丙○○掌管經營，並分別負
    責引進瑞士共同基金及EMB 網路平衡基金，故伊自不負損害
    賠償責任。且丙○○於96年11月另行創辦巨龍公司，故原告
    於96年11月間匯款予丙○○，與麥特公司無關等語置辯。並
    聲明：駁回原告之訴及如受不利判決願供擔保免為假執行。
五、兩造爭執及不爭執事項：
  (一)不爭執部分：
  1.被告戊○○為麥特公司登記之負責人。
  2.原告丁○○以李高春女名義匯款3,276,451 元至麥特公司帳
    戶並於96年7月13日匯款980,200元至被告等指定之「郭秀霞
    」帳戶購買瑞士基金、96年8月3日匯款782,470 元至麥特公
    司帳戶購買EMB基金、96年11月9日匯款1,146,690 元至丙○○帳戶購買EMB 基金；原告乙○○則於96年11月9 日匯款76
    4,460 元至丙○○帳戶購買EMB 基金。
  3.麥特公司於96年11月14日辦理解散登記完畢。
  (二)爭執部分：被告2人是否有詐騙原告投資之侵權行為？
六、本院判斷如下：
  (一)被告有無對原告施行詐術，致原告陷於錯誤、信以為真而購
    買瑞士共同基金及EMB基金？
  1.按當事人主張有利於己之事實，就其事實負有舉證之責，民
    事訴訟法第277 條，定有明文。次按民法第184 條第1 項前
    項規定侵權行為以故意或過失不法侵害他人之權利為成立要
    件，故主張對造應負侵權行為責任者，應就對造有故意或過
    失負舉證責任，有最高法院58年台上字第1421號判例要旨可
    資參照。本件原告主張被告以多層次傳銷之詐騙方式，使其
    等錯認可投資，而陷於錯誤，向被告購買基金，因此受有損
    害等情，自應由原告就被告有何故意、過失對其施用詐術之
    不法行為之情事，負舉證之責。
  2.原告固主張被告有共同詐騙渠等入會及購買基金等情，然此
    為被告戊○○所否認，則應由原告負責舉證。然原告於本院
    審理時自承渠等從未與被告戊○○接觸過等語，雖被告戊○○為麥特公司之負責人，然無法遽以論斷被告戊○○有與被
    告丙○○共同詐騙原告之意，是此，原告僅以被告戊○○為
    麥特公司之登記負責人，即認被告戊○○應負共同侵權行為
    責任，尚有未洽。
  3.雖原告主張被告丙○○有詐騙渠等入會及購買基金之舉云云
    ，然原告自承當初係因為其親戚即蔡勝已加入麥特公司，渠
    等經由蔡勝之介紹而入會，且當時渠等係為投資理財，始同
    意入會，並購買基金等語，足見原告早於入會及購買基金之
    前，即知悉麥特公司之投資模式，亦即原告對於麥特公司之
    經營模式及投資標的均有一定之認識，渠等於自行評估後，
    認可獲利，始同意入會及匯款購買基金。是此，原告主張被
    告係以多層次傳銷之方式，藉以獲取佣金、獎金、其他經濟
    利益之手法詐騙渠等投資云云，自無可採。
  4.再者，依訴外人沈茂棋於偵查時供稱：當時係伊有向被告丙○○表示瑞士基金係境外基金，獲利較佳，可以投資，伊即
    提議成立麥特公司，被告丙○○當時即有匯款100 萬元參與
    投資等語，參以被告丙○○主張伊有購入之瑞士基金及EMB
    基金，並提出投資憑證影本為證，準此，被告丙○○主張伊
    自己有投資購買瑞士基金及EMB 基金乙節，應非不實。衡情
    ，倘被告丙○○係故意詐騙原告，為何被告丙○○仍自行出
    資購買基金，且金額至少百餘萬元，是被告丙○○辯稱伊自
    始無故意詐騙原告之行為及意思等語，應可採信。從而，原
    告未能提出其他積極證據證明被告有何對其施用詐術之情事
    ，自難認其指述為真。
  5.綜上，依本件既有卷證尚難認被告對原告有何施行詐術行為
    ，原告亦未能提出其他積極證據以實其說，原告主張其因遭
    被告詐騙，而入會及購買基金云云，洵非可採。
  (二)原告主張依侵權行為之法律關係，請求損害賠償，有無理由
    ？若有，數額若干？
    本件原告未能舉證證明被告有何故意不法侵害原告財產權益
    之行為存在，已如前述，是其等依侵權行為之法律關係請求
    被告連帶賠償原告丁○○6,185,811 元及法定利息；另應連
    帶賠償原告乙○○764,460 元及法定利息，均屬無據，應予
    駁回。原告之訴既經駁回，其假執行之聲請即失所附麗，自
    應一併予以駁回。
  (三)至原告另主張被告有違反公司法及公平交易法等行為，然本
    件原告係依據民法第184 條第1 項前段請求損害賠償，亦即
    原告並非依據民法第184 條第2 項之規定，以被告違反保護
    他人之法律為由，對被告請求損害賠償，是此，被告是否有
    違反公司法或公平交易法或其它法規之舉，與本件原告請求
    是否有理無涉，附此敘明。
七、本件事證業已明確，兩造其餘主張陳述、所提之證據及聲請
    調查之證據，經本院審酌後，認均不足以影響本判決之結果
    ，均毋庸再予論述，附此敘明。
八、結論：本件原告之訴為無理由，應依民事訴訟法第78條，判
    決如主文。
中    華    民    國    98    年    12    月    30    日
                  民事第一庭  法    官  張茹棻
上為正本係照原本作成。
如不服本判決，應於送達後20日內，向本院提出上訴狀並表明上
訴理由，如於本判決宣示後送達前提起上訴者，應於判決送達後
10日內補提上訴理由書（須附繕本）。
中    華    民    國    98    年    12    月    30    日
                              書 記 官  黃美秀

司法院資訊處製作；財團法人民間司法改革基金會備份。
